臺灣彰化地方法院刑事判決　　　　　　　　　　　　　九十三年度易字第七五五號
　　公　訴　人　臺灣彰化地方法院檢察署檢察官
　　被　　　告　丙○○
　　　　　　　　丁○○
右列被告因恐嚇案件，經檢察官提起公訴（九十二年度偵字第八五六六號），本院判
決如左：
    主  文
丙○○、丁○○共同意圖為自己不法之所有，以恐嚇使人將本人之物交付未遂，各處
有期徒刑陸月，如易科罰金，均以佰元折算壹日。
    事  實
一、丙○○曾因殺人及妨害公務罪，經臺灣高等法院臺中分院分別判處有期徒刑十一
    年、一年，並定應執行刑為有期徒刑十一年六月確定，甫於民國九十一年五月三
    日縮短刑期假釋出獄，現仍在假釋中；丁○○曾因湮滅證據及贓物罪，經本院分
    別判處有期徒刑十月、四月，並定應執行刑為有期徒刑一年確定（於九十三年一
    月二十六日執行完畢，未構成累犯）。詎其二人竟不知悔改，因賴啟超（另由檢
    察官為不起訴處分）與甲○○有工程款糾紛，甲○○拒絕給付賴啟超所主張之新
    臺幣（下同）三十四萬五千九百九十六元之追加工程款項，賴啟超之外甥乙○○
    （另由檢察官為不起訴處分）於九十二年五月間獲悉此事後，向賴啟超表示願代
    為向甲○○追討該筆工程款，賴啟超遂委託乙○○出面催討，乙○○則再委託丁○○代為處理，丁○○遂找丙○○一同前往，詎其二人竟共同基於意圖為自己不
    法所有之犯意聯絡，於九十二年六月三日十四時三十分許，前往彰化縣鹿港鎮○○里○○○○路六號「興雨工業有限公司」，經甲○○表示並未積欠工程款，丙○○即告以：本件工程款應該沒有問題，但你要在工業區生存，最好買個平安符
    ，五十萬元就可以了，否則換他人來就會砸你的公司，到時候你的損失就不止五
    十萬元了，你給我保護費，我保你以後就能平安等語，丁○○則打開隨身攜帶之
    黑色背包，刻意露出疑似手槍之物（未查扣），使甲○○心生畏懼，以此恐嚇方
    式欲使甲○○將本人之物交付，惟經甲○○表示現在景氣差沒有這麼多錢，可否
    給予十萬元當零用金，丙○○乃回應稱：伊等身價不止這些錢，十萬元不可能，
    你好好考慮看看等語，經在場之李棟樑以電話通知彰濱工業區服務處主任丘慶智
    ，而丙○○、丁○○於留下行動電話號碼後離去，嗣經甲○○報警處理，而於九
    十二年六月五日十五時四十五分許，乙○○夥同謝建國、謝坤源（此二人另由檢
    察官為不起訴處分）、丁○○等人前往上址「興雨工業有限公司」催討工程款時
    ，為警查獲，致未得逞。
二、案經被害人甲○○訴由彰化縣警察局鹿港分局報請臺灣彰化地方法院檢察署檢察
    官偵查起訴。
    理  由
一、訊據被告丙○○、丁○○均不否認有於右揭時間，因被告丁○○受乙○○所託向
    告訴人甲○○催討工程款，而被告丁○○遂找被告丙○○一同前往「興雨工業有
    限公司」之事實，惟矢口否認有何恐嚇取財之犯行，被告丙○○辯稱：係丁○○
    要伊一同前往「興雨工業有限公司」找甲○○商討工程款事宜，當天伊僅與甲○○討論工程款，並無另外向甲○○要求保護費云云；被告丁○○則辯稱：當天伊
    受乙○○所託而找丙○○一同前去向甲○○催討工程款，伊並未攜帶槍枝恐嚇甲○○云云。惟查：右揭事實，業據證人即告訴人甲○○於本院審理時到庭結證明
    確，觀諸告訴人甲○○於本院審理時所證述：「我在工業區有一間工廠是委託賴
    啟超承包工程，工程做完之後，我跟賴先生已經銀貨兩訖，結果被告二人就來找
    我，說要收尾款，我說我們買賣契約已經沒有問題了，朱先生跟我說在工業區生
    存，最好買個保生符，我說現在景氣那麼差，我可以給你三、五萬元，他說我的
    身價沒有那麼差，說下次來的話，就要把我的工廠砸爛，然後陳先生就在我們辦
    公室展示間裡面，亮出壹把槍，我就跟李棟樑講，他看到就很生氣，就打電話給
    管理中心，事情就這樣」、「是短槍，我只有看到槍柄」、「（問：槍是放在什
    麼地方？）放在一個黑色的袋子裡面」、「（問：你看到拿出槍的時候，你心理
    感覺怎樣？）我很怕，趕快跟李棟樑講」、「李棟樑說給三、五萬元，最多十萬
    ，被告他說他的身價不止十萬」、「說我如果不給錢的話，就要我的工廠迷迷耄
    耄（台語譯音）」、「（問：為何原本向你要三十幾萬元，之後變成五十萬元？
    ）因為被告說他的身價不止這樣，被告原本跟我要工程款的錢，我拿契約給他看
    ，跟他說工程沒有問題，後來他說要買平安，李棟樑說要十萬元給他，他說他身
    價不止這些，就說要五十萬」等語，核與證人即在場之李棟樑於警詢中證述：伊
    有聽到丙○○向甲○○表示想要在工業區內生存，最好是買個平安符，且丙○○
    身價較高，要甲○○付他五十萬，要不然換其他人來索款就會砸甲○○公司，當
    時甲○○有向丙○○表示要給他們十萬元作零用，而丙○○表示其身價不止十萬
    元等語，及於偵查中所證述：「當時我有空檔，我到甲○○公司那邊，我進去時
    就看到丙○○與另一位矮矮的先生（指丁○○）及一位藍先生在場，當時甲○○
    就請我主持公道，內容就是工程款的事情」、「（問：有看到一個黑色的袋子？
    ）有的，是那位矮矮的先生背著的」、「當時朱先生就說，如果今天收不到錢，
    讓蓋房子的人另外請人來，就不是這樣子，你這個錢付給我，以後就沒有人來找
    你麻煩，或是你給我保護費，我保你以後就能平安」、「（問：有無講說想要在
    工業區內生存最好買個平安符？）有的」等語互核相符，且證人丘慶智亦於偵查
    中證述：李棟樑確曾打電話向伊告知「興雨工業有限公司」因為工程糾紛遭人恐
    嚇等語屬實，足徵告訴人甲○○上開證述並非虛擬，堪認可採，此外，復有逾期
    應收帳款專任委託契約書、工程契約書、工程請款單等件附卷可稽，被告丙○○
    、丁○○上開辯詞顯係避重就輕卸責之詞，洵無足採。本件事證明確，被告丙○○、丁○○二人上開犯行均堪認定，應依法論科。
二、查被告丙○○、丁○○雖已著手恐嚇行為之實施，惟未生取得財物之結果，其犯
    罪尚屬未遂，是核被告二人所為，均係犯刑法第三百四十六條第一項、第三項之
    恐嚇取財未遂罪。被告丙○○、丁○○二人，就上開所犯恐嚇取財罪，有犯意聯
    絡及行為分擔，均為共同正犯。茲被告丙○○、丁○○實施恐嚇行為要求告訴人
    甲○○交付五十萬元之保護費，顯非係受託催討三十四萬五千九百九十六元之工
    程款項，彼二人確具有不法所有之意圖，是公訴人認被告二人僅係觸犯刑法第三
    百零五條之罪，容有未洽，惟基本事實相同，本院爰依刑事訴訟法第三百條規定
    變更起訴法條，並當庭諭知被告變更後罪名。又被告二人著手恐嚇行為之實施，
    未生取得財物之結果，核屬未遂，應依刑法第二十六條前段規定減輕其刑。爰審
    酌被告二人之素行非佳，均有不良前科紀錄（參卷附臺灣高等法院被告全國前案
    紀錄表），及其犯罪動機、方法、手段，暨犯後否認犯行之態度等一切情狀，各
    量處如主文所示之刑，並均諭知易科罰金之折算標準，以示懲儆。
據上論斷，應依刑事訴訟法第二百九十九條第一項前段、第三百條，刑法第二十八條
、第三百四十六條第三項、第一項、第二十六條前段、第四十一條第一項前段，罰金
罰鍰提高標準條例第一條前段、第二條，判決如主文。
本案經檢察官賴志盛到庭執行職務。
中    華    民    國    九十三      年      十      月      十九        日
                                臺灣彰化地方法院刑事第二庭
                                    審判長法官  石  馨  文
                                    法      官  王  義  閔
                                    法      官  郭  麗  萍
右正本證明與原本無異。
如不服本判決，應於判決送達後十日內向本院提出上訴狀( 須附繕本 )。
告訴人或被害人對於判決如有不服具備理由請求檢察官上訴者，其上訴期間之計算係
以檢察官收受判決正本之日期為準。
                                    法院書記官  施  嘉  玫
中    華    民    國    九十三      年      十      月      二十        日
刑法第三百四十六條
意圖為自己或第三人不法之所有，以恐嚇使人將本人或第三人之物交付者，處六月以
上五年以下有期徒刑，得併科一千元以下罰金。
以前項方法得財產上不法之利益或使第三人得之者，亦同
前二項之未遂犯，罰之。
